【裁判字號】    97,簡上,64
【裁判日期】    971029
【裁判案由】    第三人異議之訴
【裁判全文】
臺灣嘉義地方法院民事判決              97年度簡上字第64號
上  訴  人  戊○○
訴訟代理人  丁○○
被  上訴人  甲○○
上列當事人間第三人異議之訴事件，上訴人對於民國97年6月19
日本院嘉義簡易庭民國97年度朴簡字第7號第一審判決提起上訴
，本院於民國97年10月15日言詞辯論終結，判決如下：
  主  文
原判決廢棄。
被上訴人在第一審之訴駁回。
第一、二審訴訟費用由被上訴人負擔。
  事實及理由
一被上訴人起訴主張：上訴人對訴外人即上訴人之胞姐林素敏聲
  請強制執行，經本院以民國96年度執字第19322號強制執行事
  件受理（下稱系爭執行事件），並查封KOBELCO SK200型挖土
  機（下稱系爭挖土機），然系爭挖土機係被上訴人以新臺幣（
  下同）1,080,000元購買，其中向訴外人李明坤借款500,000元
  支付，不足部分用分期現金支付，系爭挖土機購買證明明確記
  載購買人為被上訴人，係被上訴人所有，並借與林素敏使用，
  上訴人聲請執行系爭挖土機，應屬無據。聲明：系爭執行事件
  就系爭挖土機所為之執行程序應予撤銷（經原審判決被上訴人
  勝訴，上訴人不服而提起上訴。）於本院補充稱：被上訴人向
  李水坤借500,000元，錢是被上訴人之阿姨的，但以她兒子李
  明坤名義借給被上訴人，其餘價金交付3張支票，票面金額2張
  各200,000元，1張180,000元，提示以前以現金將3張支票換回
  ，系爭挖土機係被上訴人以1,080,000元購買等語。上訴答辯
  聲明：上訴駁回。
二上訴人則以：林素敏積欠上訴人債務，上訴人以本院96年度促
  字第12542號支付命令為執行名義，向本院聲請查封放置在嘉
  義縣東石鄉蔦松村船仔頭25號旁空地之系爭挖土機，於96年9
  月20日由執行書記官至現場查封，訴外人丙○○在現場確認系
  爭挖土機平常均由林素敏委由丙○○維修，係林素敏占有，被
  上訴人現場陳稱其在半年前向林素敏購買系爭挖土機，並未提
  出購買證明。嗣被上訴人於96年10月18日則稱其於87年1月間
  向翔人貿易有限公司購買，前後主張不符。被上訴人起訴主張
  以現金支付系爭挖土機價金，嗣則陳稱開立支票，所述不實等
  語置辯，於原審聲明：駁回被上訴人之訴（經原審判決上訴人
  敗訴，上訴人不服提起上訴）。於本院補稱：丙○○修理系爭
  挖土機之發票抬頭乃「連城工程企業社」，依營利事業資料記
  載，負責人為林素敏，組織型態為獨資，可知與丙○○成立系
  爭挖土機修繕契約之相對人乃「連城工程企業社即林素敏」，
  且發票費用支出乃修繕「連城工程企業社」之機械所產生之費
  用，故系爭挖土機係「連城工程企業社即林素敏」所占有，又
  占有乃表彰動產所有權之方式，可推定林素敏為系爭挖土機之
  所有權人。林素敏乃從事挖土機出租、土方買賣，被上訴人並
  非從事營建業者，非從事需用挖土機之工作，何需使用挖土機
  ，無購買挖土機之動機，被上訴人稱挖土機乃於87年間向翔人
  公司購買，顯無可採等語。聲明：原判決廢棄。被上訴人在第
  一審之訴駁回。
三下列事項為兩造所不爭執，應堪採認：（見本院卷第42頁）
  上訴人以本院96年度促字第12542號支付命令為執行名義，聲
  請執行林素敏、林清音之財產，經本院以系爭執行事件受理，
  並於96年9月20日查封系爭挖土機。
四兩造爭執事項：系爭挖土機是否被上訴人所有？被上訴人以其
  對系爭挖土機有所有權為由，依強制執行法第15條規定，請求
  撤銷系爭執行事件之執行程序，有無理由？本院論述如下：
(一)按當事人主張有利於己之事實者，就其事實有舉證之責任。民
  事訴訟法第277條前段定有明文。又第三人就執行標的物有足
  以排除強制執行之權利者，得於強制執行程序終結前，向執行
  法院對債權人提起異議之訴，強制執行法第15條定有明文。所
  謂就執行標的物有足以排除強制執行之權利者，係指對於執行
  標的物有所有權、典權、留置權、質權存在情形之一者而言（
  最高法院44年臺上字第721號、68年臺上字第3190號判例意旨
  參照），是依強制執行法第15條規定提起第三人異議之訴之原
  告，自應就執行標的物有所有權、典權、留置權或質權存在之
  事實負舉證責任。本件被上訴人主張系爭挖土機為其所有，固
  提出購車證明、進口報單各1紙，並舉李水坤為證，惟為上訴
  人所否認。
(二)被上訴人提出購車證明雖記載：「翔人貿易有限公司確於民國
  87年1月售與甲○○先生神鋼牌SK200型挖土機壹輛，車身號碼
  11930無誤  特立此為證  出售者：翔人貿易有限公司  購買
  者：甲○○」等語（見原審卷第52頁），然證人即翔人貿易有
  限公司登記負責人乙○○之子梁賢仁於本院審理時到庭具結證
  稱：翔人貿易有限公司實際上是伊在負責，翔人貿易有限公司
  從事進口挖土機再銷售，伊公司進口挖土機都會有進口報單，
  進口報單上記載挖土機之機身號碼，卷附購車證明是伊公司出
  具，（問：如何確認購車證明記載之挖土機是賣給被上訴人？
  ）客戶找上門，而且拿進口報單正本，可以確認是伊公司進口
  賣出，所以就出具購車證明，（問：是何人到你們公司要求出
  具證明？）當時伊不在，是公司小姐打電話給伊，表示有客戶
  要求出具證明，伊要公司小姐核對進口報單是不是伊公司之進
  口報單，經核對無誤，所以才出具，伊不清楚當時是何人到公
  司要求出具，伊無法確認系爭挖土機是被上訴人所有等語（見
  本院卷第頁37頁至第39頁），則依證人梁賢仁前揭證言，只要
  持進口報單至其公司，可確認進口報單是其公司之進口報單者
  ，即可出具該購車證明，而取得進口報單後，隨時可輕易將進
  口報單交與他人，此參諸被上訴人自陳：進口報單係被上訴人
  之姊夫李清音交與被上訴人者（見本院卷第36頁）益明。故持
  有進口報單者，難謂即為挖土機之買受人。從而，依證人梁賢
  仁所證上情，自難憑該購車證明即認系爭挖土機係被上訴人所
  購買。被上訴人雖又提出進口報單為證，然該進口報單僅能證
  明翔人貿易有限公司進口挖土機之事實，尚難證明被上訴人為
  挖土機之買受人。另證人李水坤於原審證稱：被上訴人在87年
  間向伊借款500,000，當時被上訴人表示要購買怪手，伊不清
  楚確實是哪一台怪手，亦不知道要買哪一台怪手等語（見原審
  卷第64頁、第65頁），足見李水坤並未親自見聞買賣挖土機之
  事，自難以其證言遽認系爭挖土機係被上訴人所購買。
(三)本院受理系爭執行事件，於96年9月20日查封系爭挖土機時，
  被上訴人在現場指稱：「這台挖土機是我半年前買的，他財務
  已經有困難，假如沒有買賣怎麼可能放在這裡，前車主的問題
  那是你們的事，他已經把車子賣給我，車主已經變成我，不可
  能安靜就牽走」等語，有上訴人提出錄音譯文1份（見原審卷
  第42頁）可證，且被上訴人確實在上開時、地，陳述前揭內容
  ，亦為被上訴人所自陳，並陳稱：伊是指連同週邊零件都是在
  半年前向林素敏購買等語（見本院37頁、原審卷第64頁），被
  上訴人另則主張系爭挖土機係其於87年間購買云云（見原審卷
  第49頁），前後所述歧異，實堪置疑。至被上訴人於原審雖陳
  稱：當時法院來扣押伊之挖土機，伊以為要把伊全部零件帶走
  ，所以伊於錄音內容所言係指週邊設備；並於本院陳稱：伊於
  原審所指週邊設備是指這台挖土機以外，另外一支怪手、斗子
  、挖土機行走之鐵板等語（見原審卷第49頁、本院卷第37頁）
  。然上訴人否認查封當日現場有其他怪手、斗子、挖土機行走
  之鐵板，再參酌上訴人於系爭執行事件當日查封現場僅聲請執
  行系爭挖土機，業經本院調取系爭執行事件核閱無訛，且綜觀
  前揭錄音對話意旨，被上訴人顯係對上訴人執行之標的物主張
  為其所有，故被上訴人嗣後辯稱其於上開錄音內容所指係另一
  怪手等物云云，顯然不足採信。
(四)被上訴人於原審先陳稱：伊將系爭挖土機出租給伊姊夫使用等
  語，嗣又改稱：伊將系爭挖土機借給伊姊夫使用等語（見原審
  卷第51頁、第63頁），前後主張齟齬，自難憑採。再參酌證人
  丙○○於原審到庭證稱：伊幫林素敏維修系爭挖土機，都是林
  素敏的先生通知伊去哪裡修理，伊沒看過被上訴人使用系爭挖
  土機等語；並於本院證稱：都是李清源聯絡及通知伊前去維修
  系爭挖土機，維修費用都是伊太太去找李清源之太太收取，接
  洽維修內容及維修金額都是李清源跟伊洽談及決定等語，又證
  人丙○○所言李清源即被上訴人之姊夫李清音乙節，亦為被上
  訴人所自陳（見原審卷第62頁、本院卷第40頁、第41頁），是
  依證人丙○○所證，其未見過被上訴人使用系爭挖土機，且系
  爭挖土機均係由林素敏之夫李清音聯絡維修及決定維修之內容
  ，益徵被上訴人主張系爭挖土機為其所有云云，實難遽信。此
  外，被上訴人並未提出其他證據以證明系爭挖土機係其所有，
  則其以對系爭挖土機有所有權，依強制執行法第15條規定，請
  求系爭執行事件就系爭挖土機所為之執行程序應予撤銷，核屬
  無據。
五綜上，被上訴人請求系爭執行事件就系爭挖土機所為之執行程
  序應予撤銷，為無理由，不應准許。原審判決被上訴人勝訴，
  自有未洽，上訴意旨指摘原判決不當，求予廢棄改判，為有理
  由，自應由本院予以廢棄，改判如主文第2項所示。
六本件事證已臻明確，兩造所舉其餘攻擊防禦方法暨證據，經核
  均與判決結果不生影響，爰不予一一論述，併此敘明。
七據上論結，本件上訴為有理由，依民事訴訟法第436條之1第3
  項、第450條、第78條，判決如主文。
中    華    民    國    97    年    10    月    29    日
                      民事第二庭  審判長法  官  黃茂宏
                                        法  官  洪嘉蘭
                                        法  官  蘇雅慧
以上正本證明與原本無異。
不得上訴。
中    華    民    國    97    年    10    月    29    日
                                        書記官  劉昀匊


司法院資訊處製作；財團法人民間司法改革基金會備份。
